【裁判字號】    99,訴,839
【裁判日期】    990824
【裁判案由】    毒品危害防制條例
【裁判全文】
臺灣臺北地方法院刑事判決               99年度訴字第839號
公  訴  人  臺灣臺北地方法院檢察署檢察官
被      告  己○○
指定辯護人  本院公設辯護人丁○○
上列被告因毒品危害防制條例案件，經檢察官提起公訴（99年度
偵字第5775號），本院判決如下：
    主  文
己○○無罪。
    理  由
一、本件公訴意旨略以：被告己○○明知愷他命係毒品危害防制
    條例第2 條第2 項第3 款所稱之第三級毒品，依法不得販賣
    或意圖販賣而持有，竟於民國99年2 月23日為警查獲前某時
    許，在不詳處所，向真實姓名年籍不詳之人，購入數目不詳
    之愷他命而持有之；嗣意圖販賣，於99年2 月23日凌晨0 時
    40分許，持該購入之愷他命行經臺北市中山區○○○路159
    巷口時，經警攔檢查獲，並扣得第三級毒品愷他命1 包（原
    淨重98.72 公克，純質淨重約96.74 公克，取樣0.20公克鑑
    驗用罄，驗餘淨重98.52 公克，外包裝袋1 個重1.20公克)
    ；因認被告涉犯毒品危害防制條例第5 條第3 項意圖販賣而
    持有第三級毒品罪嫌。
二、按犯罪事實應依證據認定，無證據不得推定其犯罪事實，又
    不能證明被告犯罪者，應諭知無罪之判決，刑事訴訟法第15
    4 條、第301 條第1 項分別定有明文。又認定犯罪事實所憑
    之證據，雖不以直接證據為限，間接證據亦包括在內，然而
    無論直接證據或間接證據，其為訴訟上之證明，須於通常一
    般之人均不致有所懷疑，而得確信其為真實之程度者，始得
    據為有罪之認定，倘其證明尚未達到此一程度，而有合理之
    懷疑存在而無從使事實審法院得有罪之確信時，即應由法院
    為諭知被告無罪之判決，最高法院著有76年臺上字第4986號
    判例可資參照。
三、訊據被告己○○固不否認扣案愷他命1 包為其所購入持有，
    惟堅詞否認有何意圖販賣而持有愷他命之犯行，辯稱：(一)因
    為伊向「阿偉」購買愷他命時，「阿偉」表示買多一點比較
    便宜，平均1 公克約便宜1 百多元；(二)伊1 公克可以施用1
    、2 天，是用抽煙方式施用；警察攔查時，問我有無攜帶其
    他物品，伊當時緊張就承認說有，從外套內側口袋拿出愷他
    命1 包，伊有自首等語（見本院卷第16頁反面至第17頁）。
    而公訴意旨認為被告涉犯意圖販賣而持有愷他命之罪嫌，無
    非以：被告之供述、臺北市政府警察局中山分局搜索扣得之
    愷他命1 包、內政部警政署刑事警察局鑑定書、臺灣尖端先
    進生技醫藥股份有限公司濫用藥物檢驗報告為其論據。
四、經查，被告己○○於99年2 月23日凌晨0 時40分許，搭乘友
    人戊○○駕駛之車輛行經臺北市○○○路159 巷口時，經警
    攔檢盤查，己○○從伊左上衣口袋內取出白色結晶體1 包（
    原淨重98.72 公克，純質淨重約96.74 公克，取樣0.20公克
    鑑驗用罄，驗餘淨重98.52 公克，外包裝袋1 個重1.20公克
    ），經送內政部警政署刑事警察局以氣相層析質譜儀分析法
    鑑驗結果，含第三級毒品愷他命成分，又經被告同意採集尿
    液送驗結果呈愷他命陽性反應，此經被告承認在卷（見99年
    度偵字第5775號卷第8 至9 頁），並據證人乙○○、甲○○
    證述屬實（見本院卷第31至32頁反面），且有該包愷他命扣
    案可考（見99年度偵字第5775號卷第12至18頁），及內政部
    警政署刑事警察局鑑定書、臺灣尖端先進生技醫藥股份有限
    公司濫用藥物檢驗報告各1 份附卷足憑（見99年度偵字第57
    75號卷第61、55頁），應堪認定。綜此，公訴意旨認為被告
    意圖販賣而持有第三級毒品，無非因扣案愷他命1 包之重量
    將近100 公克。然按毒品危害防制條例第5 條各項之意圖販
    賣而持有毒品罪，係指以非營利之目的而販入或因其他原因
    而持有毒品，其後始起意出售所持有之毒品以營利，且迄未
    著手賣出者而言。所謂意圖，乃犯罪構成之主觀違法要素，
    亦屬犯罪之成立要件；行為人是否具有販賣之意圖而持有毒
    品，須以嚴格之證據證明之，亦即必須有相當之客觀事實，
    足以表徵其主觀意念之遂行性及確實性，始足當之（最高法
    院著有96年度臺上字第1772號判決要旨參照；另參最高法院
    95年度臺上字第3574號判決）。經查：
  (一)承前所述，本案被告經警採集之尿液送驗結果既呈愷他命陽
    性反應，則被告辯稱扣案毒品係供伊自己施用一情，即非全
    然不可信。又被告自稱伊於99年2 月22日晚間11時許，在基
    隆市某處向綽號「阿偉」之成年男子丙○○以新臺幣（下同
    ）3 萬元之價格購入愷他命100 公克（見99年度偵字第5775
    號卷第9 頁、本院卷第57頁），此經證人戊○○即於99年2
    月22日搭載被告之友人證實被告於當日晚間11時許、前往基
    隆市某處、與不詳友人碰面之事（見本院卷第49至52頁），
    再對照被告持用之行動電話門號0000000000號於當晚10時21
    分許接獲0000000000號來電後，雙方陸續通話共11筆，其中
    晚間11時起至11時17分間9 筆通話之基地台位置確在基隆市
    仁愛區（見99年度偵字第5775號卷第42至44頁），堪以佐證
    被告所辯前揭情節非虛。至於本院查詢行動電話0000000000
    號之申請人係丙○○，經傳訊丙○○雖不否認認識被告，然
    否認當日有與被告碰面販賣愷他命，先稱：「被告說要來基
    隆喝酒，我朋友之前在基隆龍安街開卡拉OK，假如我介紹被
    告去那邊喝酒，我會跟我朋友抽頭」、「（問：你的意思是
    被告當天去找你？）沒有，是一直打電話，問多少錢」，繼
    改稱：「有碰面，我有帶被告去龍安街朋友的店裡，被告表
    示價錢不合說要去別間喝，所以就走了」、「被告說太貴了
    沒辦法喝酒」（見本院卷第53頁反面、第54頁反面），倘被
    告已在電話中詢問酒店消費之價格，實無須跑一趟基隆後發
    現價格不合才離開，丙○○所證情節，難以採信。
  (二)至於被告購買愷他命之用途，查愷他命摻入香菸內吸食之單
    次、每日劑量，或因香菸燃燒而未實際吸入人體之數量，則
    尚無相關文獻資料可供參考，惟依2002年香港LEE 之文獻報
    導，愷他命致死劑量（LD50）約為每公斤體重77毫克，經行
    政院衛生署管制藥品管理局97年6 月6 日管檢字第09700053
    59號函闡釋在案，為本院職務上已知之事實。基此，被告所
    辯伊每日愷他命捲煙用量為2 公克（見99年度偵字第5775號
    卷第9 頁），或稱：每1 、2 日施用1 公克（見本院卷第16
    頁反面），又稱：每次用量2 、3 公克（見本院卷第57頁）
    ，實難遽認有何明顯違背常理之處。縱認被告1 次購買約10
    0 公克之愷他命供自己施用與一般吸毒常情不符，惟按認定
    犯罪事實應依證據，為刑事訴訟法所明定，故被告否認犯罪
    事實所持之辯解，縱屬不能成立，仍非有積極證據足以證明
    其犯罪行為，不能遽為有罪之認定，最高法院著有30年上字
    第1831號判例足參。從而，本案既無積極證據證明被告購入
    約100 公克愷他命之動機究係自己施用、無償轉讓或販賣牟
    利，抑或被告是否於購入愷他命後始起意販賣，此關涉被告
    所犯罪行之構成要件，則揆諸前揭判例意旨，即難逕以被告
    辯解難以採信而遽為被告有罪之認定。
五、綜上，被告所為購入愷他命約100 公克之行為，尚無積極證
    據證明被告有何販賣之意圖，核與刑法第5 條第3 項意圖販
    賣而持有第三級毒品罪之構成要件不符，自難以該罪相繩。
    此外，復查無其他積極證據足資認定被告有何意圖販賣而持
    有毒品之犯行，且被告單純持有愷他命之行為，亦非法律處
    罰之行為，自不能證明被告犯罪，應為無罪判決之諭知。
據上論斷，應依刑事訴訟法第301 條第1 項，判決如主文。
本案經檢察官葉芳秀到庭執行職務。
中    華    民    國    99    年    8     月    24    日
                  刑事第六庭審判長  法  官  張永宏
                                    法  官  陳芃宇
                                    法  官  林晏如
上正本與原本無異。
如不服本判決，應於判決送達後10日內向本院提出上訴狀（應抄
附繕本）。告訴人或被害人如對於本判決不服者，應具備理由請
求檢察官上訴，其上訴期間之計算係以檢察官收受判決正本之日
期為準。
                                    書記官  楊盈茹
中    華    民    國    99    年    8     月    24    日

司法院資訊處製作；財團法人民間司法改革基金會備份。
